臺灣臺南地方法院刑事判決　　　　　　　100年度易字第427號
公　訴　人　臺灣臺南地方法院檢察署檢察官
被　　　告　衡志明
上列被告因傷害等案件，經檢察官提起公訴（100年度偵字第461
號），本院判決如下：
    主  文
衡志明犯傷害罪，處拘役拾日，如易科罰金，以新台幣壹仟元折
算壹日；又犯恐嚇危害安全罪，處拘役貳拾日，如易科罰金，以
新台幣壹仟元折算壹日。應執行拘役貳拾伍日，如易科罰金，以
新台幣壹仟元折算壹日。
    事  實
一、緣衡志明係臺南市東區崇誨里之前任里長，葉聰生則係該里
    里民，2人因里內垃圾處理糾紛而生怨隙。衡志明於民國99
    年11月27日晚上8時25分許，在臺南市○區○○路2段190巷
    18弄1號之衛國街基督教會廣場，趁葉聰生不注意之際，先
    基於傷害之犯意，徒手朝葉聰生右耳揮一拳，致葉聰生受有
    右耳挫傷之傷害；衡志明另基於恐嚇犯意，對葉聰生恫嚇稱
    ：「打死你」，以此加害生命之事，使葉聰生心生畏怖，致
    生危害於安全；嗣同日晚上8時30分許，衡志明騎機車經過
    上開廣場，見葉聰生仍在廣場前，竟接續上開恐嚇犯意，以
    加害生命之事，對葉聰生嚇稱：「以後見一次打一次」、「
    打死你」等語，使葉聰生心生畏懼，致生危害於葉聰生之安
    全。
二、案經葉聰生訴由臺南市政府警察局第一分局報請臺灣臺南地
    方法院檢察署檢察官偵查起訴。
    理  由
壹、程序部分－證據能力之說明：
    按被告以外之人於審判外之陳述，雖不符刑事訴訟法第159
    條之1至第159條之4之規定，而經當事人於審判程序同意作
    為證據，法院審酌該言詞陳述或書面陳述作成時之情況，認
    為適當者，亦得為證據，為刑事訴訟法第159條之5第1項所
    明文。本件卷附供述及非供述證據，被告衡志明於準備程序
    中，表示同意作為證據（見本院卷第24、25頁），本院審酌
    各該證據作成之情況，認為適當，復經本院於審判期日就上
    開證據依法進行調查、辯論，依刑事訴訟法第159條之5規定
    ，自有證據能力。
貳、實體部分－得心證之理由：
  一、訊據被告衡志明固供承其為臺南市東區崇誨里之前任里長
      ，葉聰生係該里里民，其於99年11月27日晚上8時25分許
      ，在臺南市○區○○路2段190巷18弄1號之衛國街基督教
      會廣場前以右手拍葉聰生右側肩膀等情，惟矢口否認有何
      傷害及恐嚇犯行，辯稱：伊在教會廣場並沒有講恐嚇葉聰
      生的話；伊拍葉聰生肩膀，葉聰生的眼鏡掉到地上，葉聰
      生就轉過頭來一直罵，伊就趕快走掉，沒有再次回到教堂
      的廣場，未曾對葉聰生說過：「打死你」、「以後見一次
      打一次」、「打死你」等恐嚇話語；而葉聰生右耳挫傷之
      傷勢與伊無關，不知為何葉聰生會有此傷勢云云。
  二、經查，被告衡志明前開供認之事實，核與證人即告訴人葉
      聰生、證人即目擊證人李中莉證述相符（警卷第3頁至第4
      頁、偵卷第3頁至第4頁、本院卷第34頁至第37頁；偵卷第
      20頁至第22頁、本院卷第38頁至第40頁），可以採信。是
      被告為臺南市東區崇誨里之前任里長，葉聰生為該里里民
      ，被告於99年11月27日晚上8時25分許，在臺南市○區○
      ○路2段190巷18弄1號之衛國街基督教會廣場前與葉聰生
      有肢體接觸等情，可以認定。
  三、被告衡志明雖僅承認在上開廣場前以右手拍葉聰生右側肩
      膀一事，惟矢口否認有何傷害或恐嚇葉聰生之犯行，然查
      ：
    （一）被告衡志明確於99年11月27日晚上8時25分許，在前
          述教會廣場，徒手毆打葉聰生葉聰生右耳、頸部處，
          並隨即對葉聰生稱：「打死你」等語，業據證人葉聰
          生、李中莉一致證述在卷。且證人李中莉、葉聰生於
          本院審理時，經分別隔離交互詰問結果，渠二人就葉
          聰生遭被告毆打時，葉聰生與李中莉之相對位置、被
          告出手毆打葉聰生之方式等情，均證稱：「被告右手
          握拳打葉聰生右耳、頸部」、「被告打葉聰生時，李
          中莉正站立在葉聰生右後側，當時葉聰生正在顯示相
          機內的照片予李中莉觀看」等語，且均表示被告於毆
          打葉聰生後對葉聰生嚇稱：「打死你」後離去約5分
          鐘即再度折返，復對葉聰生嚇稱：「以後見一次打一
          次」、「打死你」。是該2位證人分別訊問後述相符
          ，渠等串證之可能性極低。
    （二）又證人李中莉雖與葉聰生較為熟識，惟證人李中莉與
          被告亦無任何素怨，已被告與李中莉證述在卷，又葉
          聰生所受之傷勢亦非嚴重，衡情，證人李中莉應無為
          偏坦迴護葉聰生而甘冒偽證罪責，對被告作虛偽不實
          指控之必要，是證人李中莉所述極為可信。
    （三）而被告衡志明於警詢、偵訊及本院審理時均自承其當
          日以右手拍葉聰生時，造成葉聰生之眼鏡掉落到地上
          （警卷第1頁背面、偵卷第13頁、本院卷第25頁正面
          ）。若被告僅是「輕拍」葉聰生「肩膀」，則掛於葉
          聰生耳際之眼鏡豈會掉落？憑此，亦應以證人葉聰生
          、李中莉所述，葉聰生係耳、頸部位遭毆較為符合實
          際情形。且被告於偵訊時亦供承其有對葉聰生稱「以
          你的作為，我根本就是見一次打一次」等語」（偵查
          卷第14頁）。由上亦可認證人葉聰生、李中莉所述，
          較為可採。
    （四）被告衡志明雖否認曾二度折返前述教會對葉聰生為上
          開恐嚇話語，然其確有於99年11月27日晚上8時30分
          許，二度騎機車經過上開廣場，對葉聰生嚇稱：「以
          後見一次打一次」、「打死你」等語，除據證人葉聰
          生、李中莉證述明確外（見前開偵訊、本院審理筆錄
          ），依證人即當時亦在廣場之馬幸福亦於偵查中所證
          ：99年11月27日晚上8時25分許，被告傷害葉聰生過
          程伊不在場；（被告騎機車經過對葉聰生喊叫的過程
          你是否在場？【即指被告於99年11月27日下午8時30
          分第二次折返教會廣場之事】）被告有騎機車經過對
          著葉聰生講一些話，但內容伊聽不清，伊只是路過等
          語（偵查卷第21頁），雖證人馬幸福未聽聞被告對葉
          聰生喊叫之內容，然其可證被告確有二度折返教會廣
          場對葉聰生說話之情，由此益徵證人葉聰生、李中莉
          證稱被告折返現場恐嚇葉聰生一情與事實相符，可以
          採信。被告辯稱其當日只經過教會一次，未曾折返教
          會云云，與證人所述均不相符，要無足取。
    （五）再查，葉聰生於99年11月27日晚間9時16分許，至臺
          灣基督長老教會新樓醫療財團法人臺南新樓醫院（以
          下簡稱新樓醫院）急診室就醫，經醫生觀察葉聰生右
          耳確有紅腫現象，判斷葉聰生受有「右耳挫傷」之傷
          害，又所謂挫傷是外力對組織的撞擊所造成組織傷害
          等節，亦有新樓醫院診斷證明書、100年07月29日樓
          歷字第1004156號函文暨所附葉聰生病歷在卷可稽（
          警卷第6頁、本院卷第51、52頁）。葉聰生於遭被告
          毆打後約1個小時許，即前往醫院診斷，而醫師診斷
          結果，其所受傷勢復與遭被告毆打部位吻合；且證人
          李中莉亦於本院審理時證稱其於被告遭打次日有看葉
          聰生耳朵紅紅的樣子等語（本院把第39頁背面）。綜
          此，本件葉聰生所受傷勢應是於99年11月27日下午8
          時25分許遭被告毆打所致，勘以認定。
    （六）參以由被告衡志明及葉聰生警詢、偵訊所述，可知被
          告2人前因里內垃圾處理糾紛已生怨隙，而被告於99
          年11月27日選舉里長失利，參以被告警詢自承其於當
          日晚間騎車經過教會廣場時發現葉聰生，乃騎車過去
          欲問葉聰生里長選舉受何人指示等語（警卷第1頁背
          面），由此觀之，被告確實對葉聰生心生怨隙，若謂
          其當日有為上開傷害及恐嚇犯行之動機，亦不違背常
          情。
  四、綜上各節，證人葉聰生、李中莉之證詞應與事實相符而堪
      採信，被告衡志明及葉聰生人因里內垃圾處理糾紛而生怨
      隙，被告於99年11月27日晚上8時25分許，在臺南市○區
      ○○路2段190巷18弄1號之衛國街基督教會廣場，趁葉聰
      生不注意之際，先基於傷害之犯意，徒手朝葉聰生右耳處
      揮拳，致葉聰生受有右耳挫傷之傷害，被告並對葉聰生恫
      稱：「打死你」，嗣被告離開現場後復行折返，再度對葉
      聰生嚇稱：「以後見一次打一次」、「打死你」等語等情
      可以認定。被告前開所辯並不足採。本案事證明確，被告
      犯行洵堪認定。
  五、至告訴人葉聰生雖另稱其因被告衡志明前述毆打右耳及頸
      部之舉而造成「右臉面神經麻痺併右耳帶狀泡疹」，並提
      出王肇陽皮膚科診所100年5月17日開立之診斷證明書一份
      為憑，然經本院函詢該診所後，醫師回覆稱：右耳帶狀癌
      疹併右臉末梢型顏面神經麻痺，又稱倫氏漢症候群，是一
      特殊型態的帶狀泡疹，此症是由水痘病毒引起，侵犯顏面
      神經，導致顏面神經麻痺，與毆打無直接關係（見王肇陽
      皮膚科診所100年08月16日函文，本院卷第58頁）；而新
      樓醫院亦於100年08月30日以新樓歷字第1004182號函回覆
      ：右耳挫傷和帶狀泡疹為二回事，挫傷不會導致帶狀泡疹
      ，帶狀泡疹乃是個人免疫力降低而使帶狀泡疹發病，二者
      會相繼發生乃是偶發事件等語（本院卷第63頁），是本院
      依前開證據，尚難認告訴人「右臉面神經麻痺併右耳帶狀
      泡疹」之傷害為被告毆打行為所造成，併此敘明。
  六、被告衡志明所為聲請調查之證據，本院駁回理由如下：
    (一)被告聲請履勘現場，欲證明99年11月27日當日在事發現場
      適有垃圾車經過，當時有很多人在倒垃圾，其不可能在如
      此吵雜且眾人在場之處毆打及恐嚇葉聰生：
      駁回理由：即便如被告所述，本件案發當時，是否有眾多
      人在被告與葉聰生所在附近倒垃圾，與被告是尚會為前述
      傷害犯行並無必然之因果關係。且是否犯罪，取決於行為
      人本身之意思決定，縱使本院履勘現場，亦僅能勘查該處
      環境與地形，無從還原當時當地之情景，也無從查悉被告
      之犯罪心理狀態，故本院認無履勘必要。
    (二)再傳證人李中莉，請證人李中莉證明其於99年11月27日當
      日在場：
      駁回理由：李中莉已到庭具結作證，明確證述其當日確實
      在現場，故無重覆傳喚必要。
  七、核被告衡志明所為，分別係犯刑法第277條第1項之傷害罪
      、第305條之恐嚇危害安全罪，被告二次以加害生命之事
      恫嚇葉聰生，時間、地點密切接近，應為接續犯，論以一
      罪，又被告所犯傷害罪與恐嚇罪，犯意各別，行為互殊，
      應分論併罰。爰審酌被告與葉聰生原為同里居民關係，被
      告因垃圾處理及里長選舉事宜而徒手傷害葉聰生並恐嚇之
      ，惟其始終否認犯行，亦未與葉聰生達成和解，實難認有
      何悔意，參以其所為對告訴人造成傷害之程度非重，暨其
      素行（無前科，素行良好）、學識、經歷、家庭經濟狀況
      等一切情狀，分別量處如主文所示之刑，及諭知易科罰金
      之折算標準，並定其應執行之刑，暨諭知易科罰金之標準
      。
、據上論斷，應依刑事訴訟法第299條第1項前段，刑法第277
    條第1項、第305條、第41條第1項前段、第51條第5款，刑法
    施行法第1條之1，判決如主文。
本件經檢察官詹尚晃到庭執行職務。
中    華    民    國   100    年    11    月    9     日
                  刑事第十三庭  法  官  莊玉熙
以上正本證明與原本無異。
如不服本判決，應於收受本判決後10日內，向本院提出上訴書狀
，並應敘述具體理由。其未敘述上訴理由者，應於上訴期間屆滿
後20日內向本院補提理由書狀（均須按他造當事人之人數附繕本
）「切勿逕送上級法院」。
                                書記官  余富誠
中    華    民    國   100    年    11    月    10    日
附錄本案論罪科刑法條全文：
中華民國刑法第277條第1項
（普通傷害罪）
傷害人之身體或健康者，處3年以下有期徒刑、拘役或1千元以下
罰金。
刑法第305條
（恐嚇危害安全罪）
以加害生命、身體、自由、名譽、財產之事，恐嚇他人致生危害
於安全者，處2年以下有期徒刑、拘役或3百元以下罰金。